【裁判字號】    99,審訴,3886
【裁判日期】    991210
【裁判案由】    毒品危害防制條例
【裁判全文】
臺灣高雄地方法院刑事判決            99年度審訴字第3886號
公  訴  人  臺灣高雄地方法院檢察署檢察官
被      告  黃健家
            鄭英助
上列被告因毒品危害防制條例案件，經檢察官提起公訴（99年度
毒偵字第20953號），嗣本院訊問被告後，因被告就其被訴事實
為有罪之陳述，經詢問被告及檢察官之意見後，合議庭裁定由受
命法官依簡式審判程序獨任審理，並判決如下：
    主  文
黃健家施用第一級毒品，累犯，處有期徒刑拾月。又施用第二級
毒品，累犯，處有期徒刑柒月。應執行有期徒刑壹年肆月。
鄭英助持有第二級毒品，累犯，處有期徒刑肆月，如易科罰金，
以新臺幣壹仟元折算壹日。扣案之第二級毒品甲基安非他命壹包
（檢驗前淨重零點零伍公克，檢驗後淨重零點零參捌公克），沒
收銷燬。
    事  實
一、黃健家前於民國91年間因施用毒品案件，經本院以91年度毒
    聲字第5152號裁定送觀察勒戒後，因無繼續施用毒品傾向，
    而於91年9 月24日執行完畢釋放，並經臺灣高雄地方法院檢
    察署檢察官以91年度毒偵字第3565號為不起訴處分確定。復
    於上開觀察勒戒執行完畢釋放後5 年內，於93年間再因施用
    毒品案件，經本院93年度訴字第2616號判處有期徒刑6 月確
    定。又因施用毒品案件，經本院以96年度訴字第3833號判處
    有期徒刑8 月、6 月，應執行有期徒刑1 年確定；復因竊盜
    案件，經本院以97年度易字第425 號判處有期徒刑10月確定
    ，並與上開有期徒刑1 年接續執行，於98年5 月8 日因縮短
    刑期假釋出監，並交付保護管束，至98年10月29日期滿未經
    撤銷假釋，視為徒刑執行完畢。鄭英助因詐欺案件，經本院
    以98年度審簡字第1774號判處有期徒刑2 月確定，於98年10
    月15日易科罰金執行完畢。
二、詎黃健家不知悔改，明知海洛因業經毒品危害防制條例第2
    條第2 項第1 款明定為第一級毒品，不得非法施用，仍基於
    施用第一級毒品海洛因之犯意，於99年5 月25日20時45分許
    警方採尿前回溯72小時內某時（不含公權力拘束時間），於
    不詳地點，以不詳方式，施用第一級毒品海洛因1 次；另基
    於施用第二級毒品甲基安非他命之犯意，於99年5 月25日20
    時45分許警方採尿前回溯96小時內某時（不含公權力拘束時
    間），於不詳地點，以不詳方式，施用第二級毒品甲基安非
    他命1 次。鄭英助明知海洛因業經毒品危害防制條例第2 條
    第2 項第2 款明定為第二級毒品，未經許可，不得非法持有
    ，竟基於持有第二級毒品甲基安非他命之犯意，於99年5 月
    25日16時45許之前某不詳時間，於不詳地點，取得第二級毒
    品甲基安非他命1 包（檢驗前淨重0.05公克，檢驗後淨重
    0.038 公克）後，即放於身上而持有之。嗣於同日16時45
    分許，黃健家與鄭英助共乘車牌號碼SH9 ─091 輕型機車行
    經高雄縣林園鄉○○○路319 巷口前，於警方攔查之際，鄭
    英助即丟下其所持有放置於機車腳踏板上之手提袋1 個並跑
    步逃離現場，黃健家則遭警方逮捕，並當場於前開手提袋內
    扣得第二級毒品甲基安非他命1 包（檢驗前淨重0.05公克，
    檢驗後淨重0.038 公克）。經黃健家同意採集尿液送驗，檢
    驗結果呈嗎啡、可待因、甲基安非他命陽性反應，始悉上情
    。
二、案經高雄縣政府警察局林園分局報告臺灣高雄地方法院檢察
    署檢察官偵查起訴。
    理  由
一、本件被告2人所犯均為死刑、無期徒刑、最輕本刑為3年以上
    有期徒刑以外之罪，其於審判程序中就被訴事實為有罪之陳
    述，經本院告知簡式審判程序之旨，並聽取當事人意見後，
    認宜進行簡式審判程序，爰依刑事訴訟法第273條之1第1項
    規定，裁定進行簡式審判程序，合先敘明。又簡式審判程序
    之證據調查，依刑事訴訟法第273條之2規定，不受同法第
    159條第1項審判外陳述排除之限制，再被告對於卷內之各項
    證據亦不爭執證據能力（本院卷第36頁背面、第37頁），故
    卷內所列之各項證據，自得作為證據，先予敘明。
二、前揭事實，業據被告2 人於本院審理中坦承不諱；黃健家為
    警查獲時所採尿液經送檢驗結果（檢體編號：林偵0275），
    確呈嗎啡、可待因、甲基安非他命之陽性反應，此有高雄縣
    政府警察局林園分局查獲毒品案件嫌疑人代號與真實姓名對
    照表、臺灣檢驗科技股份有限公司濫用藥物檢驗報告各1 份
    （參偵卷第24、25頁）在卷可稽。另扣案之第二級毒品甲基
    安非他命1 包，經送鑑驗結果，確含甲基安非他命成分（檢
    驗前淨重0.05公克，檢驗後淨重0.038 公克），此有高雄市
    立凱旋醫院濫用藥物成品檢驗鑑定書1 紙（參偵卷第50頁）
    附卷可稽。綜上所述，被告2 人上開任意性之自白既有前揭
    證據可佐，核與事實相符，自得採為論罪科刑之依據。又被
    告有犯罪事實欄所載之犯罪前科及執行情形，有臺灣高等法
    院被告前案紀錄表2 份在卷可稽，是本案事證已臻明確，被
    告2 人犯行洵堪認定。
三、按毒品危害防制條例於92年7月9日修正公布，自93年1月9日
    施行，其中第20條、第23條將施用毒品之刑事處遇程序程序
    ，區分為「初犯」及「5年內再犯」、「5年後再犯」。依其
    立法理由之說明：「初犯」，經觀察、勒戒或強制戒治後，
    應為不起訴處分或不付審理之裁定；經觀察、勒戒或強制戒
    治執行完畢釋放後，「5年內再犯」者，因其再犯率甚高，
    原實施之觀察、勒戒及強制戒治既已無法收其實效，爰依法
    追訴或裁定交付審理。至於經觀察、勒戒或強制戒治執行完
    畢釋放後，「5年後再犯」者，前所實施之觀察、勒戒或強
    制戒治已足以遮斷其施用毒品之毒癮，為期自新及協助其斷
    除毒癮，仍適用「初犯」規定，先經觀察、勒戒或強制戒治
    之程序。從而依修正後之規定，僅限於「初犯」及「5年後
    再犯」2種情形，始應先經觀察、勒戒或強制戒治程序。倘
    被告於5年內已再犯，經依法追訴處罰，縱其第3次（或第3
    次以上）再度施用毒品之時間，在初犯經觀察、勒戒或強制
    戒治執行完畢釋放5年以後，已不合於「5年後再犯」之規定
    ，且因已於「5年內再犯」，顯見其再犯率甚高，原實施觀
    察、勒戒或強制戒治，已無法收其實效，即應依該條例第10
    條處罰（最高法院95年5月9日第7次刑事庭會議決議參照）
    。本件被告黃健家前因施用毒品案件，經送觀察勒戒，於91
    年9月24日執行完畢，嗣因施用毒品案件，經本院以93年度
    訴字第2616號判處有期徒刑6月確定，經與他案接續執行，
    於95年9月6日縮短刑期假釋出監，並交付保護管束，至95年
    9月25日期滿未經撤銷假釋，視為徒刑執行完畢，有臺灣高
    等法院被告前案紀錄表1份在卷可按，故被告黃健家於前述
    觀察勒戒執行完畢釋放後，5年內再犯上開施用毒品罪，並
    經判決確定，則其再度犯本件施用毒品犯行，雖距前述強制
    戒治執行完畢釋放後已逾5 年，揆諸前開說明，仍應追訴處
    罰。故本案被告二人，均應依法論科。
四、核被告黃健家所為2 次犯行，係犯毒品危害防制條例第10條
    第1 項之施用第一級毒品罪及同條第2 項之施用第二級毒品
    罪；被告鄭英助所為，係犯毒品危害防制條例第11條第2 項
    之持有第二級毒品罪。被告黃健家因施用而持有海洛因、甲
    基安非他命之低度行為，應為施用之高度行為所吸收，均不
    另論罪。又被告黃健家所犯上開2 罪，犯意各別，罪質各異
    ，行為互殊，應予分論併罰。另又被告2 人有犯罪事實欄所
    載之犯罪前科及執行情形，有臺灣高等法院被告前案紀錄表
    2 份在卷可查，其於上開有期徒刑執行完畢後5 年內，故意
    再犯本件有期徒刑以上之數罪，均為累犯，爰均依刑法第47
    條第1 項之規定加重其刑。審酌被告黃健家前曾歷經觀察勒
    戒，復因施用毒品案件，經法院多次判處徒刑在案，竟仍未
    能戒除毒癮而再犯本件，顯見其意志不堅，決心不足，惟念
    及施用毒品之行為，究屬戕害自己身心，尚未危害他人，且
    於本院審理中已坦承犯行，犯罪後態度良好等一切情狀，認
    檢察官就被告黃健家上開2 罪分別求處有期徒刑10月及7 月
    ，並定應執行刑1 年4 月等語，尚屬適當，分別量處如主文
    所示之刑，並定其應執行之刑。另審酌被告鄭英助持有國家
    嚴格管制之第二級毒品，非但戕害個人之身心健康，且對社
    會治安亦造成潛在之危險，惟念其持有毒品之數量不多，其
    行為對社會所造成之危害尚非直接、鉅大，且於本院審理中
    均已坦承犯行等一切情狀，量處如主文所示之刑，並諭知易
    科罰金之折算標準，以示懲儆。又本院審酌上情，認被告鄭
    英助以量處如主文所示之刑，已足以達罰當其罪之目的，並
    令被告心生警惕之效果，檢察官請求量處有期徒刑10月尚嫌
    過重，併此敘明。
五、扣案之甲基安非他命1包，經鑑驗後含第一級毒品甲基安非
    他命成分無訛，業如前述，應依毒品危害防制條例第18條第
    1 項前段之規定，於被告鄭英助項下，不問屬於被告與否，
    沒收銷燬之，其包裝袋因殘留微量甲基安非他命毒品而難以
    析離，爰視同毒品整體，併依前開規定沒收銷燬之。至鑑驗
    耗損部分既已滅失，毋庸宣告沒收銷燬。
據上論斷，應依刑事訴訟法第273條之1第1項、第299條第1項前
段，毒品危害防制條例第10條第1項、第2項，第11條第2項、第
18條第1 項前段，刑法第11條、第47條第1 項、第51條第5 款、
第41條第1 項前段，判決如主文。
本案經檢察官王清海到庭執行職務。
中    華    民    國    99    年    12    月    10    日
                  刑事第十庭   法  官  張  震
以上正本證明與原本無異。
如不服本判決應於收受判決後10日內向本院提出上訴書狀，並應
敘述具體理由。其未敘述上訴理由者，應於上訴期間屆滿後20日
內向本院補提理由書(均須按他造當事人之人數附繕本)「切勿逕
送上級法院」。
中    華    民    國    99    年    12    月    10    日
                               書記官  邱家銘
附錄本判決論罪科刑之法條：
毒品危害防制條例第10條
施用第一級毒品者，處6月以上5年以下有期徒刑。
施用第二級毒品者，處3年以下有期徒刑。
毒品危害防制條例第11條
持有第一級毒品者，處3年以下有期徒刑、拘役或新臺幣5萬元以
下罰金。
持有第二級毒品者，處2年以下有期徒刑、拘役或新臺幣3萬元以
下罰金。
持有第一級毒品純質淨重10公克以上者，處1年以上7年以下有期
徒刑，得併科新臺幣1百萬元以下罰金。
持有第二級毒品純質淨重20公克以上者，處6月以上5年以下有期
徒刑，得併科新臺幣70萬元以下罰金。
持有第三級毒品純質淨重20公克以上者，處3年以下有期徒刑，
得併科新臺幣30萬元以下罰金。
持有第四級毒品純質淨重20公克以上者，處1年以下有期徒刑，
得併科新臺幣10萬元以下罰金。
持有專供製造或施用第一級、第二級毒品之器具者，處1年以下
有期徒刑、拘役或新臺幣1萬元以下罰金。

司法院資訊處製作；財團法人民間司法改革基金會備份。
